臺灣苗栗地方法院民事判決　　　　　　　　　　　　　八十八年度訴字第五十六號
　　原　　　告　ｃ○○
　　被　　　告　ｉ○○
　　　　　　　　Ｑ○○○
　　　　　　　　ｊ○○
　　　　　　　　ｋ○○
　　　　　　　　ｂ○○
　　　　　　　　ａ○○
　　　　　　　　甲○○
　　　　　　　　丁○○
　　　　　　　　戊○○
　　　　　　　　乙○○
　　　　　　　　丙○○
　　　　　　　　Ｖ○○
　　　　　　　　Ｘ○○
　　　　　　　　Ｗ○○
　　　　　　　　Ｔ○○
　　　　　　　　Ｕ○○
　　　　　　　　Ｙ○○
　　　　　　　　庚○○
　　　　　　　　己○○
　　　　　　　　Ｒ○
　　　　　　　　ｅ○○
　　　　　　　　ｈ○○
　　　　　　　　ｎ○○
　　　　　　　　ｏ○○
　　　　　　　　ｍ○○
　　　　　　　　ｌ○○○
　　　　　　　　ｇ○○
　　　　　　　　ｆ○○
　　　　　　　　Ｚ○○
　　　　　　　　ｄ○○
　　　　　　　　Ｌ○○
　　　　　　　　卯○○
　　　　　　　　宇○○
　　　　　　　　巳○○
　　　　　　　　午○○
　　　　　　　　Ａ○○
　　　　　　　　Ｐ○○
　　　　　　　　Ｓ○○
　　　　　　　　亥○○
　　　　　　　　天○○
　　　　　　　　辰○○
　　　　　　　　癸○○
　　　　　　　　辛○○
　　　　　　　　壬○○
　　　　　　　　子○○
　　　　　　　　ｑ○○○
　　　　　　　　戌○○
　　　　　　　　酉○○
　　　　　　　　Ｏ○○○
　　　　　　　　丑○○
　　　　　　　　Ｎ○○○
　　　　　　　　Ｊ○○
　　　　　　　　Ｈ○○
　　　　　　　　Ｉ○○
　　　　　　　　Ｋ○○
　　　　　　　　地○○
　　　　　　　　Ｄ○○
　　　　　　　　Ｅ○○
　　　　　　　　Ｃ○○
　　　　　　　　Ｆ○○
　　　　　　　　Ｇ○○
　　　　　　　　Ｂ○○
　　　　　　　　Ｍ○○○
　　　　　　　　申○○
　　　　　　　　未○○
　　　　　　　　玄○○
　　　　　　　　黃○○
　　　　　　　　宙○○
　　　　　　　　ｐ○○○
　　　　　　　　寅○○
右當事人間請求分割共有物事件，本院判決如左：
    主    文
被告ｊ○○、ｋ○○、ｂ○○、ａ○○、甲○○、丁○○、戊○○、乙○○、丙○○
應就其被繼承人鄭林阿儼所有坐落苗栗縣竹南鎮○○段一九三三地號土地面積二百零
二平方公尺，應有部分八分之一辦理繼承登記。
被告Ｖ○○、Ｘ○○、Ｗ○○、Ｔ○○、Ｕ○○、Ｙ○○、庚○○、己○○、Ｒ○、
ｅ○○、ｈ○○、ｎ○○、ｏ○○、ｍ○○、ｌ○○○、ｇ○○、ｆ○○、Ｚ○○、
ｄ○○、Ｌ○○、卯○○、宇○○、巳○○、午○○、Ａ○○、Ｐ○○、Ｓ○○、
亥○○、天○○、辰○○、癸○○、辛○○、壬○○、子○○、ｑ○○○、戌○○、
酉○○、Ｏ○○○、丑○○、Ｎ○○○、Ｊ○○、Ｈ○○、Ｉ○○、Ｋ○○、地○○
、Ｄ○○、Ｅ○○、Ｃ○○、Ｆ○○、Ｇ○○、Ｂ○○、Ｍ○○○、申○○、未○○
、玄○○、黃○○、宙○○、ｐ○○○、寅○○應就其被繼承人陳清枝所有坐落苗栗
縣竹南鎮○○段一九三三地號土地面積二百零二平方公尺，應有部分四分之一辦理繼
承登記。
兩造共有坐落苗栗縣竹南鎮○○段一九三三地號土地面積二百零二平方公尺應予變賣
，就其價金按如附表二所示之比例分配之。
訴訟費用由兩造各按如附表二所示應有部分比例負擔。
    事    實
甲、原告方面：
一、聲明：如主文所示。
二、陳述：
（一）坐落苗栗縣竹南鎮○○段一九三三地號土地，面積二百零二平方公尺，為原告
      與訴外人陳清枝、鄭林阿儼及被告劉陳足、Ｑ○○○共有，原告與被告劉陳足
      、Ｑ○○○之應有部分均為二十四分之五，訴外人陳清枝之應有部分為四分之
      一，鄭林阿儼之應有部分為八之一。惟共有人鄭林阿儼已於民國五十五年一月
      十日死亡，繼承人為其子女即被告ａ○○、ｂ○○、ｋ○○、ｊ○○及訴外人
      陳雪花，其中陳雪花業於六十八年死亡，其繼承人為被告甲○○、丁○○、戊○○、乙○○、丙○○。另共有人陳清枝於四十一年間死亡，其二子女一女陳
      樹、陳叢、陳梅亦皆已亡故。其中陳樹之繼承人為被告Ｖ○○、Ｘ○○、Ｗ○○、Ｔ○○、Ｕ○○、Ｙ○○及訴外人吳陳瑾，吳陳瑾已於七十七年間死亡，
      其繼承人為被告庚○○、己○○。陳清枝次子陳叢於三十一年死亡，繼承人為
      陳茂如、陳添發、陳來及被告Ａ○○、Ｐ○○、Ｓ○○。陳茂如業已死亡，其
      繼承人為被告Ｒ○、ｅ○○、ｈ○○、ｎ○○、ｏ○○、ｍ○○。陳添發已死
      亡，繼承人為被告ｌ○○○、ｇ○○、ｆ○○、Ｚ○○、ｄ○○。陳來已死亡
      ，繼承人為被告Ｌ○○、卯○○、宇○○、巳○○、午○○。另陳清枝之女兒
      陳梅，繼承人為子女林炎輝、林水金、林春火、林再添、林榮村及被告ｐ○○○、寅○○。其中林炎輝已死亡，繼承人為林本源及被告癸○○、辛○○、壬○○、林本雍、ｑ○○○、戌○○、酉○○、Ｏ○○○，其中林本源先於林炎
      輝死亡，由被告亥○○、天○○、辰○○代位繼承其應繼分，林水金亦先於陳
      梅死亡，故由其繼承人即被告丑○○、Ｎ○○○代位繼承其應繼分。林春火死
      亡，繼承人為被告Ｊ○○、Ｈ○○、Ｉ○○、Ｋ○○、地○○。林再添早於陳
      梅死亡，由其繼承人即被告Ｄ○○、Ｅ○○、Ｃ○○、Ｆ○○、Ｇ○○、Ｂ○○代位繼承其應繼分。林榮村死亡，繼承人為被告Ｍ○○○、申○○、未○○
      、玄○○、黃○○、宙○○。共有人鄭林阿儼及陳清枝之繼承人迄今仍未就系
      爭土地辦理繼承登記。又系爭土地並無不能分割之情形，且兩造間亦無不能分
      割之約定，惟因共有人繁多，難以達成分割之協議，為此請求鄭林阿儼及陳清
      枝之繼承人按其應繼分辦理繼承登記，並依民法第八百二十四條第二項之規定
      訴請裁判分割前開土地。茲因系爭土地面積僅有二百零二平方公尺，共有人卻
      達七十一人之多，故應以變價分割為適宜，為此提起本訴。
三、證據：提出地籍圖、土地登記謄本、戶籍謄本、鄭林阿儼及陳清枝之繼承系統表
   各一件，並聲請本院勘驗現場。
乙、被告方面：
（甲）被告Ｊ○○部分：被告未於最後言詞辯論期日到場，據其以前到庭所為之陳述
      略稱：被告同意分割共有物。
（乙）被告ｉ○○、Ｑ○○○部分：被告同意變價分割共有物。
（丙）被告ｊ○○、ｋ○○、ｂ○○、ａ○○、甲○○、丁○○、戊○○、乙○○、
      丙○○、Ｖ○○、Ｘ○○、Ｗ○○、Ｔ○○、Ｕ○○、Ｙ○○、庚○○、己○○、Ｒ○、ｅ○○、ｈ○○、ｎ○○、ｏ○○、ｍ○○、ｌ○○○、ｇ○○、
      ｆ○○、Ｚ○○、ｄ○○、Ｌ○○、卯○○、宇○○、巳○○、午○○、Ａ○○、Ｐ○○、Ｓ○○、亥○○、天○○、辰○○、癸○○、辛○○、壬○○、
      子○○、ｑ○○○、戌○○、酉○○、Ｏ○○○、丑○○、Ｎ○○○、Ｈ○○
      、Ｉ○○、Ｋ○○、地○○、Ｄ○○、Ｅ○○、Ｃ○○、Ｆ○○、Ｇ○○、Ｂ
      ○○、Ｍ○○○、申○○、未○○、玄○○、黃○○、宙○○、ｐ○○○、寅
      ○○部分：被告均未於言詞辯論期日到場，亦未提出書狀作任何聲明或陳述。
     理    由
一、被告ｊ○○、ｋ○○、ｂ○○、ａ○○、甲○○、丁○○、戊○○、乙○○、丙○○、Ｖ○○、Ｘ○○、Ｗ○○、Ｔ○○、Ｕ○○、Ｙ○○、庚○○、己○○、
    Ｒ○、ｅ○○、ｈ○○、ｎ○○、ｏ○○、ｍ○○、ｌ○○○、ｇ○○、ｆ○○
    、Ｚ○○、ｄ○○、Ｌ○○、卯○○、宇○○、巳○○、午○○、Ａ○○、Ｐ○○、Ｓ○○、亥○○、天○○、辰○○、癸○○、辛○○、壬○○、子○○、ｑ
    ○○○、戌○○、酉○○、Ｏ○○○、丑○○、Ｎ○○○、Ｈ○○、Ｉ○○、Ｊ
    ○○、Ｋ○○、地○○、Ｄ○○、Ｅ○○、Ｃ○○、Ｆ○○、Ｇ○○、Ｂ○○、
    Ｍ○○○、申○○、未○○、玄○○、黃○○、宙○○、ｐ○○○、寅○○均未
    於最後言詞辯論期日到場，核無民事訴訟法第三百八十六條所列各款情形，爰依
    原告之聲請，由其一造辯論而為判決。
二、原告主張之事實，業據其提出土地登記謄本、戶籍謄本、鄭林阿儼及陳清枝之繼
    承系統表為證，且為被告ｉ○○、Ｊ○○、Ｑ○○○所不爭，另被告ｊ○○等六
    十七人既未到場爭執，復未提出書狀作任何聲明或陳述，自堪信原告之主張為真
    實。
三、按因繼承、強制執行、公用徵收或法院之判決，於登記前已取得不動產物權者，
    非經登記，不得處分其物權，民法第七百五十九條定有明文。本件系爭土地之共
    有人鄭林阿儼及陳清枝死亡，鄭林阿儼之繼承人即被告ｊ○○、ｋ○○、ｂ○○
    、ａ○○、甲○○、丁○○、戊○○、乙○○、丙○○，陳清枝之繼承人即被告
    Ｖ○○、Ｘ○○、Ｗ○○、Ｔ○○、Ｕ○○、Ｙ○○、庚○○、己○○、Ｒ○、
    ｅ○○、ｈ○○、ｎ○○、ｏ○○、ｍ○○、ｌ○○○、ｇ○○、ｆ○○、Ｚ○○、ｄ○○、Ｌ○○、卯○○、宇○○、巳○○、午○○、Ａ○○、Ｐ○○、Ｓ
    ○○、亥○○、天○○、辰○○、癸○○、辛○○、壬○○、子○○、ｑ○○○
    、戌○○、酉○○、Ｏ○○○、丑○○、Ｎ○○○、Ｊ○○、Ｈ○○、Ｉ○○、
    Ｋ○○、地○○、Ｄ○○、Ｅ○○、Ｃ○○、Ｆ○○、Ｇ○○、Ｂ○○、Ｍ○○○、申○○、未○○、玄○○、黃○○、宙○○、ｐ○○○、寅○○等人均因繼
    承關係先後取得系爭土地之所有權，惟迄未辦理繼承登記，原告起訴請求前開被
    告就系爭土地鄭林阿儼之之應有部分八分之一，陳清枝之應有部分四分之一先辦
    理繼承登記後再判決分割，則揆諸首開說明，原告此部分之請求為有理由，應予
    准許。
四、又各共有人得隨時請求分割共有物。但因物之使用目的不能分割或契約訂有不分
    割之期限者，不在此限；分割之方法，不能協議決定者，法院得依任何共有人之
    聲請，命為分配，民法第八百二十三條第一項、第八百二十四條第二項定有明文
    。查兩造就系爭土地並無不分割之約定，又系爭土地亦無不能分割之情事，從而
    ，原告訴請分割系爭土地，為有理由，應予准許。
五、按共有人因共有物分割之方法不能協議決定，而提起分割共有物之訴，應由法院
    依民法第八百二十四條命為適當之分配；又共有物分割之方法，法院應斟酌當事
    人之聲明，共有物之性質，共有人之意願、利害關係、經濟效用及全體共有人之
    利益等公平決定，並不受當事人主張之拘束，法院為顧及全體共有人所得利用之
    價值等情形，本有自由裁量之權。查系爭土地面積為二百零二平方公尺，呈狹長
    形狀，土地兩側均分別面臨約六米寬之道路。共有人中僅有原告及被告Ｑ○○○
    仍使用系爭土地，土地上分別坐落有被告Ｑ○○○、原告及訴外人陳文標所有建
    物，其餘部分均屬空地等情，業經本院至現場勘驗並囑託苗栗縣竹南地政事務所
    派員測量屬實，並製有現場照片、現場圖、勘驗筆錄及土地使用現狀之複丈成果
    圖在卷可憑。本院審酌系爭土地面積僅二百零二平方公尺，被告Ｑ○○○所有建
    物即如附圖所示Ｂ部分占用二十五平方公尺，原告所有建物如附圖所示Ｃ部分占
    用四十九平方公尺，訴外人陳文標所有建物如附圖所示Ｄ部分占用三十九平方公
    尺，其餘系爭土地得利用部分僅餘南北兩側空地如附圖所示Ａ、Ｅ部分分別為三
    十平方公尺、五十四平方公尺。然系爭土地共有人多達七十一人，而土地可得利
    用部分面積僅八十餘平方公尺，如採原物分割之方法，將造成共有人所分得土地
    面積狹小，所獲得之經濟利益極其有限，且難以就土地為有效之利用。而系爭土
    地共有人除原告及被告Ｑ○○○外，均未使用系爭土地，而現使用系爭土地之原
    告及被告Ｑ○○○均到庭陳述願採變價分配方法等一切情狀，認為本件採變價分
    割之方式將系爭土地變賣，以價金分配於各有人，最能符合各共有人之利益及意
    願，並使系爭土地能發揮最大之經濟價值，爰判決如主文第三項所示。
六、又分割共有物糾紛，核其性質，兩造本可互換地位，則原告提起本訴雖依法有據
    ，然被告之應訴又為法律規定所不得不然，其抗辯自為伸張或防衛權利所必要，
    本院認應由兩造依應有部分比例分擔訴訟費用較為允恰，爰依職權判決如主文第
    四項所示。
七、據上論結，本件原告之訴為有理由，依民事訴訟法第第三百八十五條第一項前段
    、第七十八條、第八十一條第二款、第八十五條第一項但書，判決如主文。
中　　　華　　　民　　　國　　九十一　　年　　　一　　　月　　十四　　　日
                                  臺灣苗栗地方法院民事庭
~B法　　　官　曾明玉
右為正本係照原本作成。
如對本判決上訴，須於判決送達後廿日內向本院提出上訴狀。
~B法院書記官　陳俊元
中　　　華　　　民　　　國　　九十一　　年　　　一　　　月　　十四　　　日
